臺灣高等法院臺南分院刑事裁定　　　　　　　　 九十三年度聲字第二七七號　 Ａ
　　　聲　請　人
　　　即自訴 人　 乙　○　○.
　　　被　　　告　甲　○　○
　　　被　　　告　丙　○　○
右列聲請人因聲請迴避案件，聲請本院法官迴避，本院裁定如左：
      主      文
聲請駁回。
      理      由
一、本件聲請意旨略以：鈞院九十二年度重上更（一）第三二二號審理中，承審法官
    對於九十三年三月十五日、九十三年四月十四日致衛生署醫事鑑定委員函中所提
    委託鑑定理由，並未對自訴人所舉有利於死者之證據即八十七年三月七日先父因
    肺炎肺痛如刀割，拒做吹氣呼吸治療，依法醫及醫事鑑定診斷先父死因為頸骨手
    術後感染合併症中度急肺炎，因不能自行咳嗽即呼吸道清除功能失效，致無法咳
    出因肺炎產生之炎性分泌物，因氣管阻塞而呼吸衰竭死亡，而醫事鑑定依法醫解
    剖以先父肺部重度水腫、胸肋腔重度積水之程度來推斷八十七年三月七日下午十
    八點先父已心肺衰竭隨時會窒息死亡。然八十七年三月七日上午十點聲請人之妹
    向巡房之高醫師詢問為何先父頭部及上肢雙倍腫，高醫師卻蓄意隱匿先父肺水腫
    之危境，反欺騙聲請人之妹妹先父是「久病臥床，要運動」云云，承審法官對該
    鑑定報告之真偽理應有調查義務，然承審法官並未以上開有利之角度向該醫事鑑
    定委員會提出質疑，致減低自訴人對承審法官之信任度，是以聲請更換本案承審
    法官云云。
二、按當事人聲請法官迴避，以有刑事訴訟法第十八條第一、二兩款所列情形之一者
    為限。又聲請迴避之原因，應釋明之，刑事訴訟法第二十條第二項，亦有明文。
    而所謂「足認其執行職務有偏頗之虞者」，係指以一般通常之人所具有之合理觀
    點，對於該承辦法官能否為公平之裁判，均足產生懷疑；且此種懷疑之發生，存
    有其安全客觀之原因，而非僅出諸當事人自己主觀之判斷者，始足當之。次按刑
    事訴訟法第十八條第二款規定，得聲請法官迴避原因之所謂「足認其執行職務有
    偏頗之虞者」，係指法官與訴訟關係人具有故舊恩怨等關係，其審判恐有不公平
    ，而此事由之有無，應以一般通常之人所具有之合理觀點，對於該承辦法官能否
    為公平之裁判，均足產生懷疑，且此種懷疑之發生，存有其安全客觀之原因，而
    非僅出諸當事人自己主觀之判斷者，始足當之，至於證據之調查，乃專屬於法院
    之職權，當事人之主張、聲請，在無礙於事實之確認以及法的解釋適用之範圍下
    ，法院固得斟酌其請求以為訴訟之進行，但仍不得以此對當事人之有利與否，作
    為其將有不公平裁判之依據，更不得以此訴訟之進行與否，乃謂有偏頗之虞，而
    聲請法官迴避，最高法院十九年抗字第二八五號、七十九年度臺抗字第三一八號
    判例分別著有明文可稽。
三、經查：聲請人指稱本件承審法官未向醫事鑑定委員會質疑有利於自訴人之證據一
    節，依九十二年二月六日新修正刑事訴訟法第一百六十三條第一項以強化當事人
    進行主義為立法目的下，明定調查證據之方法以當事人提出及聲請為原則，審判
    長除認為有不當者外，不得禁止之，於同條第二項規定法院於發見真實，得依職
    權調查證據，及於公平正義之維護或對被告之利益有重大關係事項，應依職權調
    查證據，亦即以職權進行原則為輔。準此，聲請人對於前揭醫事鑑定委員會之鑑
    定報告有所爭執，應提出調查之方法聲請法院為調查，而非率予聲請承審法官迴
    避。況本件就該鑑定報告證據證明力如何，應係專屬法院斟酌全案證據及辯論意
    旨而為取捨及認定，聲請意旨僅指稱承辦法官未調查有利於其之證據，未舉出有
    何足以使法院就承辦法官執行職務有偏頗之虞產生確信之證據資為釋明，自難僅
    憑聲請人空言指摘，及其個人對承辦法官之主觀評價，遽為認定難期法官為公平
    審判之依據。從而，本件聲請不能認為正當，應予駁回。
據上論斷：應依刑事訴訟法第二十一條第一項裁定如主文。
中    華    民    國      九十三      年      七      月      十五      日
                                  臺灣高等法院臺南分院刑事第四庭
                                      審判長法官  鄭    文    肅
                                            法官  高    明    發
                                            法官  王    浦    傑
右正本證明與原本無異。
如不服本裁定應於送達後五日內向本院提出抗告狀。
                                      法院書記官  蔡    振    豐
中    華    民    國      九十三      年      七      月      十九      日
